臺灣高等法院高雄分院刑事判決　　　　96年度上訴字第2005號
上　訴　人
即　被　告　甲○○
選任辯護人　吳春生律師
上列上訴人因違反毒品危害防制條例案件，不服臺灣高雄地方法
院96年度訴字第2084號中華民國96年8 月2 日第一審判決（起訴
案號：臺灣高雄地方法院檢察署96年度偵字第10875 號），提起
上訴，本院判決如下：
    主  文
原判決撤銷。
甲○○販賣第三級毒品，處有期徒刑伍年貳月。
扣案之第三級毒品愷他命貳拾壹包（合計驗後淨重拾點零貳肆公
克）及殘留於鐵盤及吸管上之愷他命毒品、NOKIA 廠牌手機壹支
；未扣案之販賣第二級毒品所得新臺幣壹仟伍百元均沒收；販賣
毒品所得如全部或一部不能沒收時，以其財產抵償之。
    事  實
一、甲○○明知愷他命係毒品危害防制條例第2 條第2 項第3 款
    所列之第三級毒品，不得販賣。民國96年4 月7 或8 日，其
    友人劉祐成以其所使用之門號0000000000號行動電話撥打甲
    ○○所有之手機（NOKIA 廠牌）而搭配其母陳美春名下之門
    號0000000000號行動電話，表示欲向其購買愷他命，甲○○
    竟基於販賣第三級毒品牟利之犯意，先行向劉祐成取得購買
    愷他命3 包之代價新台幣（下同）1,500 元，再向他人以不
    詳價格購得愷他命後，與劉祐成約定96年4 月10日晚間，在
    高雄市○○區○○街、六合路口劉祐成所服務之麗緻酒店附
    近交貨，同日晚間10時30分許，甲○○駕駛車號7M-1008 號
    自用小客車前往上開地點，並將劉祐成所購買之愷他命3 包
    交付予劉祐成收受，嗣因其等形跡可疑，為警當場查獲，並
    在劉祐成身上扣得所購得第三級毒品愷他命3 包（驗後淨重
    共1.502 公克），另在甲○○身上及該車方向盤下置物箱扣
    得第三級毒品愷他命21包（驗後淨重共10.024公克）、另其
    所有之鐵盤、吸管上亦殘留愷他命毒品，及甲○○使用上開
    手機1 支，始悉上情。
二、案經高雄市政府警察局新興分局報請臺灣高雄地方法院檢察
    署檢察官偵查起訴。
    理  由
一、證據能力意見：
  (一)證人劉祐成於警詢中證稱身上扣案3 包愷他命是自被告處販
    入，原審審理時則證稱，係與被告共同向不知名人士合資購
    入，另稱警詢筆錄製作前1 、2 天缺乏睡眠，當天又剛吸食
    愷他命，意識不清楚，頭暈聽不懂警察說什麼云云（原審卷
    第49、56頁），前後不符，惟證人劉祐成在警詢中之陳述，
    警察係採一問一答方式，並無不當取供情形存在，且筆錄所
    載內容與錄音內容大致相符，另就錄音過程以觀，證人劉祐
    成應能了解警察問話內容，業經本院勘驗警詢錄音帶明確；
    再者，就其於警詢中就查獲時、地、經過及購入愷他命價格
    等節，與其嗣後於原審證述內容，並無相扞格之處，僅就交
    易對象係直接購入或合資購買，先後不一而已，若證人不知
    訊問者詢問內容，如何能正確回答，足見證人劉祐成上開警
    詢陳述，並無不實或保留真意。又證人對愷他命藥效持續時
    間，於審理中已證述：伊用1 次愷他命，至少半小時，約1
    至2 小時間藥效才退等語（原審卷第57頁），而其於96年4
    月10日晚間10時30分許為警查獲，於同日晚間11時50分許開
    始製作筆錄，至翌日凌晨0 時40分製作完畢，可見上開警詢
    筆錄製作時已間隔用藥後約1 時20分至2 時10分，所施用愷
    他命藥效應已進入衰退期，不至對意識及口語表達產生影響
    ，此觀其於警詢筆錄中之簽名及書寫文字筆跡流暢，並無歪
    斜不能辨識情形可佐。且其於警詢中之供述，係於同日為警
    查緝後即行制作，其記憶尚屬深刻，另與被告分離訊問，不
    致相互干擾，亦未及思慮彼此間利害關係，所為陳述較為直
    樸無諱，復係於自由意識下所為之陳述，而依其陳述時之外
    在環境情況，應具有特別可信之情形，且為證明被告犯罪事
    實之存否所不可欠缺，故證人警詢中陳述，依刑事訴訟法第
    159 條之2 規定，應得為本件證據。又辯護人雖辯稱，上開
    警詢筆錄係夜間詢問取得，並不合法云云，惟證人於警詢供
    述雖於夜間製作，然此經受訊問人即證人同意在先，有筆錄
    內容在卷可佐，亦不足影響其取得證詞之合法性，此項抗辯
    ，亦不可採。
  (二)卷附毒品及尿液等鑑定報告，分係偵查及本院審理中囑託機
    關為鑑定所出具之書面報告，依同法第208 條第1 項，準用
    同法第206 條第1 項之規定，有證據能力。另本判決所引用
    之其餘證據資料（詳後引證據），其中傳聞書面證據部分，
    縱無刑事訴訟法第159 條之1 至第159 條之4 或其他規定之
    傳聞證據例外情形，亦因被告、辯護人及檢察官或同意可作
    為證據使用，或未聲明異議，依刑事訴訟法第159 條之5第1
    項、第2 項之規定，本院審酌該證據作成之情況，並無不可
    信之情形，均認採為證據應為適當，自得為證據。
二、訊據上訴人即被告甲○○否認有販賣愷他命給劉祐成之事實
    ，辯稱：我是與劉祐成合買愷他命，並未販賣愷他命給劉祐
    成等語。經查：
  (一)證人劉祐成於警詢中證述：「警方於我身上取出3 小包K 他
    命，是於96年4 月10日22時30分許，在新興區○○○○○街
    口向朋友甲○○以1 小包500 元代價，共花費1,500 元所購
    得。甲○○他有請我吸食毒品K 他命過，所以我才想說他身
    上有毒品，於是花錢向他購買」等語（警卷第9 至10頁），
    已明確指述在其身上查扣之愷他命3 包，係以1,500 元之價
    格，向被告購買；另證人即警察陳漢源就96年4 月10日查獲
    經過，於原審審理中證稱：「當時我們在執行巡邏，經過時
    發現被告2 人不知在做什麼，後來我們下車時，發現劉祐成
    低著頭，身黑色背心上有白色粉末，我們發現他身上有3 包
    毒品，後來又發現被告身上也有2 包，搜索車上後也發現約
    20包（按應係19包）的毒品，他們有承認是自己的」等語（
    原審卷第59頁），亦證述劉祐成有當場施用愷他命及自承愷
    他命是自己所有等節。證人劉祐成嗣於偵查及原審審理中，
    雖改稱：係與被告合資購買，惟於偵查中亦證述：「在我身
    上扣得的3 包K 他命是甲○○當天在車上拿給我，因為我在
    那邊酒店上班，我叫他送過來給我，1,500 元在查獲2 、3
    天前就在店門口拿給他了」等語（偵查卷第97至98頁），於
    審理中證述：「在我上衣口袋扣案之3 包毒品，是被告案發
    當晚為警查獲前交給我的，我出1,500 元，2 、3 天前錢給
    他」等語（原審卷第48頁、第59頁），但其就有交付1,500
    元給被告，並取得愷他命3 包之事實，則始終指述如一。此
    外，並有經警在被告所駕駛之車內及劉祐成身上分別查扣21
    包、3 包愷他命毒品及被告所有之NOKIA 廠牌行動電話1 支
    扣案可證，而扣案之24小包白色粉末（共計驗前淨重12.681
    公克、驗後淨重11.526公克），經鑑定確含第三級毒品愷他
    命之成分，有高雄市立凱旋醫院96年4 月30日高市凱醫驗字
    第3975號檢驗鑑定書在卷可稽（偵卷第108 至111 頁）在卷
    可稽。
  (二)被告雖為前開辯解，而證人劉祐成於偵查及原審審理亦改稱
    係與被告合買愷他命等語。惟本院審酌：
  1.如果在證人劉祐成身上所查扣之3 包愷他命確係劉祐成與被
    告合資購買，何以被告在警詢、檢察官初訊及原審為羈押訊
    問時，均未提及有與證人劉祐成合資購買愷他命之事實，反
    稱「（在證人劉祐成身上取出之愷他命3 包）應該是劉祐成
    趁我不注意時向我拿的」、「（在證人劉祐成身上取出之愷
    他命3 包）應該是我本人所有，因為我也不太確定」（警卷
    第6 頁）；「劉祐成身上的愷他命應該是從我車上拿的，當
    時警察來的時候，愷他命有掉出來，我叫他收起來。」等語
    （聲羈卷第6 頁）。於偵查中經檢察官訊以；「這次扣案的
    毒品1 共24包，你們2 人（指被告與證人劉祐成）如何分配
    ？」甚至供稱：「沒有，都是我的，這次沒有合買。」等語
    （偵查卷第96頁）。
  2.被告並陳明與證人劉祐成在高職時即已認識，至案發時已認
    識5 、6 年（聲羈卷第6 頁），及其與證人劉祐成間是朋友
    關係，並無金錢糾紛或仇隙等語（警卷第5 頁），證人劉祐
    成亦稱與被告認識已有6 、7 年（偵查卷第21頁），足見其
    2 人已有相當認識，復無怨隙存在，衡情，證人劉祐成應無
    故為誣陷之理。
  3.至於本件雖未扣得現金，惟證人劉祐成已供稱價金已於先前
    支付，當日係被告開車送交毒品等語，自難以未扣得現金即
    認證人劉祐成之指述不可採。
  4.又被告固辯稱於96年4 月10日晚間為警查獲之時，只是與證
    人共同施用愷他命，並非在交易毒品，而與一般毒品交易後
    即行散去模式有異云云，惟證人劉祐成於審理證述：「只有
    我有施用，被告沒有，被告在開車。」等語（原審卷第58頁
    ），以證人與被告係相識多年友人，證人因毒癮發作，因急
    需購入毒品後，不須忌憚友人在場，即於購入後在車內當場
    施用，亦難謂與情理有悖，而被告當日車上連同劉祐成身上
    原被告所有之愷他命毒品，共計扣案多達24包，惟施用毒品
    者外出之際，為免遭人查悉，通常僅攜零星數包毒品在身，
    若非為交易毒品予他人，應無將全數毒品攜帶在身必要，益
    徵認被告當日與證人相約目的，確係進行毒品交易，證人並
    已收取被告所交付之3 包愷他命無訛。
  (三)末按政府對於查緝施用、轉讓及販賣毒品無不嚴格執行，且
    販賣毒品罪更係重罪，設若無利可圖，衡情一般持有毒品者
    ，當不致輕易將持有毒品交付他人。況乎第三級毒品愷他命
    單價不貲，且販賣毒品乃違法行為，非可公然為之，亦無公
    定之價格，不論任何包裝，均可任意分裝增減分量，每次買
    賣價量，亦可能隨時依雙方間之關係深淺、資力、需求量及
    對行情之認知、來源是否充裕、查緝是否嚴緊，購買者被查
    獲時供述購買對象之可能性風險之評估等，因而異其標準，
    並隨時機動調整，非可一概而論，是販賣之利得除經坦承犯
    行或價量俱臻明確外，委難查得實情。惟販賣之人從價差或
    量差中牟利方式雖異，其分裝後販賣於一般之購買者，意圖
    營利之非法販賣行為則屬同一，足見被告販賣第三級毒品愷
    他命之舉，其主觀上確有藉此牟利之意圖，應堪認定。
  (四)綜上，被告甲○○所辯係卸責之詞，證人劉祐成所稱係合買
    之詞，則為迴護之詞，均不足採信。被告甲○○販賣第三級
    毒品愷他命予劉祐成犯行明確，應依法論科。
三、論罪科刑部分：
  (一)核被告甲○○所為，係犯毒品危害防制條例第4 條第3 項販
    賣第三級毒品罪。
  (二)原審以被告罪證明確而為論罪科刑，固非無見，惟(一)本件被
    告只有於96年4 月10日販賣愷他命1 次給證人劉祐成，原審
    認其共販賣11次愷他命給證人劉祐成，與事實不符。(二)又持
    有第三級毒品並不成犯罪，自無所謂持有第三級毒品行為，
    應為販賣第三級毒品吸收之問題，原判決認其「販賣前持有
    第三級毒品之低度行為，應為販賣之高度行為所吸收，不另
    論罪」，亦有未洽。被告上訴意旨否認犯罪，雖無理由，惟
    原判決既有可議之處，應予撤銷改判。爰審酌被告販賣第三
    級毒品愷他命，戕害他人身心健康，並助長毒品氾濫，危害
    社會治安，惡性非輕，且犯後飾詞否認犯行，未見有何悔意
    ，然其販賣對象只有1 人，且販賣及查獲持有毒品數量非多
    等一切情狀，爰量處如主文第2 項所示之刑。
  (三)扣案之屬於被告所有之愷他命21包（合計驗後淨重10.024公
    克），已如上述，另扣案之鐵盤、吸管上亦殘留愷他命毒品
    陽性反應，此有高雄醫學大學附設中和紀念醫院96年6 月5
    日0000-000、491 號檢驗報告在卷可按（原審卷第24頁），
    故上開21包毒品及殘留於鐵盤及吸管上愷他命毒品，係查獲
    之第三級毒品，屬違禁物（最高法院90年度台非字第121 號
    、92年度台非字第138 號判決意旨可參），應依刑法第38條
    第1 項第1 款規定，均沒收之。至鑑驗耗用之毒品，既已滅
    失，自不為沒收之諭知。扣案廠牌NOKIA 行動電話1 支為被
    告所有，且供聯絡販賣毒品所用之物，爰依毒品危害防制條
    例第19條第1 項前段之規定，諭知沒收。未扣案之被告販賣
    毒品予劉祐成所得財物1,500 元，依毒品危害防制條例第19
    條第1 項之規定應沒收之，如全部或一部不能沒收時，以其
    財產抵償之。至門號0000000000號之SIM 卡因屬其母陳美春
    登記名義所有，有和信門號通聯紀錄1 份可認（偵查卷第27
    頁），不予宣告沒收。另扣案之鐵盤、吸管等物，為被告甲
    ○○所有之物，業據其供承在卷，並提供予證人劉祐成吸食
    愷他命所用工具，然與被告販賣第三級毒品行為無涉，爰不
    另為沒收諭知。在證人劉祐成身上查扣之愷他命3 包，被告
    已因販賣而交付予證人劉祐成，爰不為沒收之宣告。
四、公訴意旨另以：被告甲○○除前開販賣愷他命行為外，尚有
    自96年3 月底某日起，多次以每包500 元之價格販賣愷他命
    給劉祐成之行為，亦涉犯毒品危害防制條例第4 條第3 項販
    賣第三級毒品罪嫌。
  (一)訊之被告甲○○否認有此部分犯行，我沒有在上開時間販賣
    愷他命給劉祐成等語。
  (二)查證人劉祐成雖曾於警詢指述曾向被告共買過10次愷他命，
    惟於偵查中及審理中，均否認係購買，而改稱係合資購買；
    再者，證人於警詢中雖稱尚有向被告購買10次愷他命，但就
    其各次之購買時間、地點及價格、數量均未明確指述，其所
    述能否採信，並非無疑，且此部分除證人劉祐成前後不一之
    指述外，並無其他積極證據證明其於警詢中與事實相符所述
    ，自難認被告有此部分犯行，因公訴意旨認此部分與前揭論
    罪部分，有集合犯之裁判上一罪關係，爰不另為無罪之諭知
    。
據上論結，應依刑事訴訟法第369 條第1 項前段、第364 條、第
299 條第1 項前段，毒品危害防制條例第4 條第3 項、第19條第
1 項，刑法第11條、第38條第1 項第1 款，判決如主文。
本案經檢察官陳建年到庭執行職務。
中　　華　　民　　國　　96　　年　　12　　月　　11　　日
                  刑事第三庭    審判長法  官　周賢銳
                                      法  官  趙文淵
                                      法  官  黃仁松
以上正本證明與原本無異。
如不服本判決應於收受本判決後10日內向本院提出上訴書狀，其
未敘述上訴理由者，並得於提起上訴後10日內向本院補提理由書
狀（均須按他造當事人之人數附繕本）「切勿逕送上級法院」。
中　　華　　民　　國　　96　　年　　12　　月　　11　　日
　　　　　　　　　　　　　　　　　　　書記官  馬蕙梅
附錄本件判決論罪科刑法條：
毒品危害防制條例第4條
製造、運輸、販賣第一級毒品者，處死刑或無期徒刑；處無期徒
刑者，得併科新臺幣1 千萬元以下罰金。
製造、運輸、販賣第二級毒品者，處無期徒刑或7 年以上有期徒
刑，得併科新臺幣7 百萬元以下罰金。
製造、運輸、販賣第三級毒品者，處 5 年以上有期徒刑，得併科
新臺幣 5 百萬元以下罰金。
